【裁判字號】    99,監,63
【裁判日期】    990507
【裁判案由】    處分受監護人不動產
【裁判全文】
臺灣士林地方法院民事裁定                99年度監字第63號
聲  請  人  甲○○
上列聲請人聲請處分受監護人不動產事件，本院裁定如下：
    主  文
受監護宣告之人陳棋樹所有坐落於臺北縣汐止市○○段社后頂小
段242-4 地號、地目：建、面積：1,049 平方公尺、權利範圍：
10000 分之50之土地，及其上同小段4403建號即門牌號碼臺北縣
汐止市○○○路112 號2 樓（權利範圍：5 分之1） 、4439建號
即門牌號碼臺北縣汐止市○○○路272 巷1 號地下層（權利範圍
：6760分之25）之建物，准予變賣。
聲請程序費用由受監護宣告之人陳棋樹之財產負擔。
    理  由
一、本件聲請意旨略以：聲請人為受監護宣告之人陳棋樹之母，
    陳棋樹因心神喪失，無法處理自己之事務，前經鈞院以98年
    度禁字第122 號裁定為受監護宣告之人，嗣並以98年度監字
    第114 號裁定敘明聲請人為其法定監護人。查陳棋樹現每月
    所需之療養費用約新臺幣（下同）5 、6 萬元，負擔十分沈
    重，故聲請人欲將陳棋樹名下與其兄弟共有坐落於臺北縣汐
    止市○○段社后頂小段第242-4 地號之土地，及其上同小段
    4403建號即門牌號碼臺北縣汐止市○○○路112 號2 樓、
    4439建號即門牌號碼臺北縣汐止市○○○路272 巷1 號地下
    層之建物予以變賣，以支應陳棋樹所需療養費用，為此，依
    民法第1101條第2 項第1 款規定，請求裁定准予變賣陳棋樹
    所有之上開不動產等語。
二、按監護人對於受監護宣告之人之財產，非為受監護宣告之人
    之利益，不得使用、代為或同意處分。監護人為下列行為，
    非經法院許可，不生效力：(一)代理受監護宣告之人購置或處
    分不動產。(二)代理受監護宣告之人，就供其居住之建築物或
    其基地出租、供他人使用或終止租賃。民法第1113條、第
    1101條第1 、2 項分別定有明文。次按民法總則中華民國97
    年5 月2 日修正之條文施行前，已為禁治產宣告者，視為已
    為監護宣告，並於修正施行後，適用修正後之規定。民法規
    定之禁治產或禁治產人，自修正施行後，一律改稱為監護或
    受監護宣告之人。施行前所設置之監護人，於修正施行後，
    適用修正後之規定。修正之民法總則第14條至第15條之2 及
    民法親屬編第四章之規定，自公布後1 年6 個月施行。民法
    總則施行法第4 條第2 項、第4 條之1 、第4 條之2 、民法
    親屬編施行法第14條之2 、第14條之3 亦有明文。
三、經查，本件聲請人主張上揭事實，業據提出戶籍謄本、土地
    及建物登記謄本、外籍勞工薪資明細表、醫療費用收據等件
    為證，並據利害關係人即陳棋樹之子陳彥光到庭陳述綦詳（
    見本院99年4 月28日筆錄），復經本院調閱98年度禁字第
    122 號、98年度監字第114 號案卷查核無誤，堪信聲請人主
    張為真實。本院審酌受監護宣告之人陳棋樹人目前仍臥病在
    床，雖尚有存款200 萬元（見本院99年4 月28日筆錄中聲請
    人所述），惟其每月所需費用達5 、6 萬元，上開存款恐無
    法長期支應，且其監護人即聲請人已高齡84歲，恐亦難以分
    擔費用，因認聲請人主張為受監護宣告人之利益，有變賣其
    財產以籌措療養費用之必要，尚非無據。聲請人聲請變賣上
    開陳棋樹所有如主文所示之不動產，核無不合，應予准許。
四、末按監護人應以善良管理人之注意，執行監護職務。又監護
    人於執行監護職務時，因故意或過失，致生損害於受監護人
    者，應負賠償之責。且法院於必要時，得命監護人提出監護
    事務之報告、財產清冊或結算書，檢查監護事務或受監護人
    之財產狀況。民法第1113條準用同法第1100條、第1109條第
    1 項、第1103條第2 項規定均有明示，則本件聲請人即監護
    人變賣受監護宣告之人陳棋樹之不動產，就變賣所得之金錢
    自應妥適管理，並使用於受監護宣告之人照護所需費用，併
    予敘明。
五、依非訟事件法第21條第1 項、民法第1103條第1 項後段，裁
    定如主文。
中    華    民    國    99    年    5     月    7     日
                  家事庭  法  官  陳文通
以上正本證明與原本無異。
如對本裁定抗告，應於裁定送達後10日內向本院提出抗告狀。
中    華    民    國    99    年    5     月    7     日
                          書記官  陳玉瓊

司法院資訊處製作；財團法人民間司法改革基金會備份。
